【裁判字號】    98,上易,418
【裁判日期】    980512
【裁判案由】    背信等
【裁判全文】
臺灣高等法院臺中分院刑事判決         98年度上易字第418號
上  訴  人  臺灣苗栗地方法院檢察署檢察官
被      告  乙○○
選任辯護人  江錫麒律師
            黃淑齡律師
被      告  甲○○
選任辯護人  王勝和律師
上列上訴人因被告背信等案件，不服臺灣苗栗地方法院97年度易
字第697號中華民國97年12月30日第一審判決（起訴案號：臺灣
苗栗地方法院檢察署97年度偵字第2483、3131、3610號），提起
上訴，本院判決如下：
    主  文
上訴駁回。
    事實及理由
一、本案經本院審理結果，認第一審判決認事用法及量刑均無不
    當，應予維持，並引用第一審判決書記載之事實、證據及理
    由（如附件）。
二、上訴人上訴意旨略以：(一)原審判決以被告2人犯後於偵查
    中已對其等之行為坦白認錯詳為供述為由，認本案刑之宣告
    ，以暫不執行為適當，惟本件被告2人於偵查中尚非自始坦
    承，且仍多次飾詞否認犯行，係因偵查中其他證人及共同被
    告以證人身分具結作證而均一一陸續指證歷歷，加上卷附相
    關卷證齊備，在人證、物證均足以認定有罪之情況下，被告
    2人始俯首坦認犯行，是本件被告2人尚非自始坦承犯行，且
    已耗費甚多之司法資源，合先敘明。(二)刑事審判旨在實現
    刑罰權分配之正義，故事實審法院對於被告之量刑，應符合
    比例、平等及罪刑相當原則，使輕重得宜，罰當其罪。又法
    律上屬於自由裁量之事項，並非概無法律性之拘束。自由裁
    量係於法律一定之外部性界限內（以定執行刑言，即不得違
    反刑法第51條之規定）使法官具體選擇以為適當之處理；因
    此在裁量時，必須符合所適用之法規之目的。更進一步言，
    須受法律秩序之理念所指導，此亦即所謂之自由裁量之內部
    性界限。又刑之量定，為求個案裁判之妥當性，法律賦予法
    院裁量之權。刑法上之共同正犯，應就全部犯罪結果負其責
    任，係基於共同犯罪行為，應由正犯各負全部責任之理論，
    於科刑時則應審酌刑法第57條所列各款情狀，分別情節，為
    各被告量刑輕重之標準。此分別有最高法院96年度台上字第
    7448號、96年度台上字第3773號判決足資參照。本件相較於
    同案被告江治峰、丙○○、楊國和及柯宏正等人於本案僅係
    出於協助、配合之角色地位，且係因聘僱關係，在被告2人
    的壓迫下，不得於而配合犯行，被告丙○○並為本件之檢舉
    人，對本件偵查程序之發動、偵查過程，多所助益，反觀被
    告2人既為全案之始作俑者及主要行為人，非但教唆犯行，
    主導整個犯罪過程，而全案犯罪所得，亦係歸被告2人所享
    有，且犯後猶意圖誤導偵查，惡性可謂重大。詎原審判決竟
    無視其2人於犯行、主觀犯意上與同案被告江治峰、丙○○
    、楊國和及柯宏正等人之重大歧異，於科刑時疏未審酌刑法
    第57條所列各款情狀，分別情節，為各被告量刑輕重之標準
    ，竟均為緩刑之宣告，量刑上顯有輕重失衡而過輕之不當。
    (三)按刑事責任係對於反社會行為所加之公之制裁，不若民
    事責任係專以填補損害為目的，因此並無允許以民責責任消
    長已發生之刑事責任之餘地。原審判決以被告2人將原犯罪
    所得全數返還育民工家，使育民工家之營運不至於因本案遭
    受長期而嚴重之影響為由，故認被告2人所宣告之刑，以暫
    不執行為適當，惟本件若認被告2人將犯罪所得之金額全數
    歸還即可獲緩刑之寬典，則類似的案件將有不肖之徒群起傚
    优，且一朝不慎遭起訴時，只需於罪證確鑿之偵、審階段坦
    認犯行，再將犯罪所得之金額歸還，即可圖得一坦認犯行，
    節省司法資源之美名，並獲刑法緩刑之寬典乎? 則任何人只
    須於觸犯犯行後，深表悔意，再與被害人達成和解，約定履
    行民事和解條件在先，即可受緩刑之寬典，則刑事責任與民
    事賠償責任將因之混淆，並藉此例而要求以民事賠償代替刑
    罰之執行，則刑法之威信何在? 再查被告2人犯罪時間甚長
    ，原審亦未調查，審理中被告是否仍繼續無再犯之虞，是尚
    無證據證明被告有悔改無再犯之虞，是如不予執行刑罰，顯
    然不足以收儆惕之效，原審宣告緩刑，自有不當。
三、經查：
(一)被告乙○○、甲○○二人，均於97年6月3日檢察官第二次訊
    問時即供承本件犯罪事實（見97年度偵字第2483號卷第12至
    15頁），距96年5月26日訊問時僅數日而已，實難認有多次
    飾詞否認犯行，原審因而審認其等2人於偵審中坦承犯行，
    要無不當。
(二)同案被告江治峰原審係科處有期徒刑八月，減為有期徒刑四
    月，緩刑二年，並公庫支付新台幣十萬元；同案被告丙○○
    係科處有期徒刑十月，減為有期徒刑五月，緩刑二年，並公
    庫支付新台幣十萬元；同案被告楊國和原審係科處有期徒刑
    八月，減為有期徒刑四月，緩刑二年，並公庫支付新台幣十
    萬元；同案被告柯宏正原審係科處有期徒刑一年，減為有期
    徒刑六月，緩刑二年，並公庫支付新台幣二十萬元等情，有
    原審97年度苗簡字第857號卷及判決書在卷可稽。而被告2人
    則均科處有期徒刑一年六月，減為有期徒刑九月，緩刑三年
    ，並公庫支付新台幣五十萬元，顯然原審在量刑上已有審酌
    而為輕重不同之刑度，原審在量刑亦無不妥之處。
(三)本件被告2人在犯罪動機上乃因教育部中部辦公室要求育民
    工家向乙○○、甲○○及同案被告柯宏正等柯亮太之法定繼
    承人，追償先前該校向柯亮太購買土地所支付之預付款，由
    柯宏正、甲○○分別對外借貸3百萬元、5百萬元償還育民工
    家後，為清償前開借款債務，被告2人始為本件犯行，原審
    已然斟酌上情；再者，本件為財產上之犯罪，原審亦審酌：
    被告乙○○、甲○○皆未曾受有期徒刑以上刑之宣告，其等
    係因自己或家人向育民工家償還土地預付款而背負鉅額借款
    債務，一時失慮而觸法，犯後於偵查中及法院審理時已對其
    等之行為坦白認錯，詳為供述，配合司法程序，並儘速設法
    將名下不動產變賣換現，將原犯罪所得全數返還育民工家，
    使育民工家之營運不至於因本案遭受長期而嚴重之影響，且
    被告2人均曾於偵查中遭羈押達相當期間，而認被告2人歷此
    偵、審程序之教訓，當知警惕而無再犯之虞，前開所宣告之
    刑，即以暫不執行為適當，爰各依法併諭知緩刑3年，以啟
    自新，另斟酌被告2人之犯罪情節及資力等情形，命其等分
    別向公庫支付50萬元，以符社會正義等情，並無不妥或不當
    。
四、綜上所述，檢察官之上訴，核為無理由，其上訴應予駁回。
據上論結，應依刑事訴訟法第368條、第373條，判決如主文。
本案經檢察官丁○○到庭執行職務。
中    華    民    國    98    年    5    月    12     日
            刑事第三庭  審判長法  官  王  增  瑜
                              法  官  廖  柏  基
                              法  官  吳  進  發
以上正本證明與原本無異。
不得上訴。
                              書記官  柯  孟  伶
中    華    民    國    98    年    5    月    12     日


司法院資訊處製作；財團法人民間司法改革基金會備份。
